臺灣高等法院臺中分院民事判決　　　九十三年度上字第二一九號
　　　上　訴　人　甲○○
　　　法定代理人　乙○○
　　　訴訟代理人　丙○○
右當事人間請求清償借款事件，上訴人對於民國九十三年五月七日臺灣臺中地方法院
九十二年度訴字第三一五八號第一審判決提起上訴，本院於九十三年九月十四日言詞
辯論終結，判決如左：
　　　主　　　文
上訴駁回。
第二審訴訟費用由上訴人負擔。
　　　事實及理由
一、被上訴人主張：上訴人甲○○邀同原審共同被告黃雅稜為連帶保證人，共同簽發
    本票，於民國（以下同）九十一年三月十八日向伊借款新台幣（下同）三百萬元
    ，約定按月清償本息，利息按年息百分之六點零四計算，並依基本放款利率調整
    之，上訴人若有任何一期未清償，全部債務即視為到期，除仍須支付利息外，尚
    須支付逾期清償在六個月以內者，按上開利率百分之十，超過六個月以上者，按
　　上開利率百分之二十計付之違約金，清償期為九十二年三月十八日，詎上訴人僅
　　繳交本息至九十三年二月二十七日止，即未再依約清償，其時利率為年息百分之
　　三，故上訴人迄今尚欠伊二百二十四萬元之本金及以上開方式計算之利息及違約
　　金，茲伊減縮而不為違約金之請求，惟上訴人仍應與黃雅稜連帶給付伊上開本金
　　及利息等情，爰依消費借貸之法律關係，提起本件訴訟，求為上訴人應與原審共
　　同被告黃雅稜連帶給付伊二百二十四萬元及自九十二年二月二十八日起，至清償
　　日止，按年息百分之三加計遲延利息之判決（原審判命上訴人應與黃雅稜連帶給
　　付，未據黃雅稜聲明不服）。
二、上訴人則以：伊對於本件貸款並不知情，當初是伊老闆張相德需要借款，遂請伊
　　擔任保證人，伊受僱於張相德，不得不同意擔任保證人，借款時黃雅稜確有在本
　　票及授信約定書上簽名，但該本票及約定書上之印章非伊印鑑章，且伊並不識字
　　，有向被上訴人方面人員告知僅係擔任保證人，豈料被上訴人不知伊僅係保證人
　　，而非借款人，又貸款所得款項並未存入伊之帳戶，被上訴人之請求顯無理由等
　　語，資為抗辯。
三、原審法院斟酌兩造之主張及攻擊防禦方法之結果，認被上訴人之訴為有理由，而
　　為被上訴人全部勝訴之判決。上訴人不服，提起上訴，聲明求為判決：(一)原判決
　　廢棄；(二)駁回被上訴人在第一審之訴。(三)第一、二審訴訟費用由被上訴人負擔。
　　被上訴人則答辯聲明求為判決駁回上訴人之上訴。
四、查被上訴人主張上訴人以訴外人黃雅稜為連帶保證人，於九十一年三月十八日向
　　其借款三百萬元，約定按月清償本息，利息按年息百分之六點零四計算，並依基
　　本放款利率調整之，上訴人如有任何一期未依約清償，全部債務視為到期，除仍
　　須支付利息外，尚須支付逾期清償在六個月以內者，按上開利率百分之十，超過
　　六個月以上者，按上開利率百分之二十計付之違約金，清償期為九十二年三月十
　　八日。詎上訴人僅繳納本息至九十三年二月二十七日止即未再依約清償，斯時利
　　率為年息百分之三，經被上訴人減縮聲明後，上訴人尚積欠借款本金二百二十四
　　萬元及自九十三年二月二十八日起至清償日止之利息等情，業據被上訴人提出授
　　信約定書、借款本票、繳息明細資料表、上訴人之印鑑卡及存摺明細等各二份為
　　證。上訴人對於被上訴人主張之借款金額及其有於借款本票及授信約定書上簽名
　　乙情並不爭執，惟辯稱伊對於本件借款並不知情，僅記得當初是伊老闆張相德需
　　要借款，遂請伊擔任保證人，伊因受僱於張相德，不得不同意作保，借款時伊確
　　有在本票及授信約定書上簽名沒錯，但印章並非伊印鑑章，且伊不識字，有向被
　　上訴人方面人員告知僅是擔任保證人，豈知被上訴人未告知伊是擔任借款人，而
　　非保證人，且貸得款項並沒有入到伊所有之帳戶裡，故被上訴人對伊之請求並無
　　理由等語。惟查，證人即原審共同被告黃雅稜之父親王清雲於原審到庭證稱：「
　　黃雅稜會當保證人，是因為張相德是我的好朋友，要貸款這筆錢時，他已經簽好
　　文件後，要我幫忙一下。因為我以前債信不良，所以我叫我的女兒幫他擔保，黃
　　雅稜知道要擔保，要做保證人，當時我知道是上訴人甲○○是當借款人，不過他
　　都簽好了，才來找我當保證人，當時對保的人是在庭的江寬容，對保時我和我的
　　女兒都在場，．．．上訴人甲○○是張相德的職員，．．．這筆錢是誰借的不知
　　道，但當時開立本票、約定書上都是上訴人甲○○的名字，．．．甲○○應該知
　　道這件事情，因為簽名都簽好了，怎麼說不知道」等語。又證人即本件被上訴人
　　之貸款對保承辦人員江寬容於原審到庭證稱：「本件是我對保，我分別找上訴人
　　甲○○、黃雅稜對保，我先找上訴人甲○○對保，我有跟上訴人甲○○說明是為
　　辦對保事情，上訴人甲○○有跟我說他知道，我就拿相關文件讓他簽名，他瞭解
　　對保意義」，「印章是上訴人甲○○的，他拿出來我在他面前親蓋，存摺部分是
　　透過收付處代轉上訴人甲○○。」等語（以上均見原審法院九十三年二月十七日
　　準備程序筆錄）。再證人即上訴人甲○○之老闆張相德亦應甲○○之聲請於原審
　　到庭證稱：「當時因為我要修繕房子，才想向被上訴人借錢三百萬元，因為我的
　　額度已經超過，銀行不肯借，銀行要我找一個人，我就去拜託甲○○及黃雅稜當
　　借款人，他們二人都同意，借款後有新開甲○○帳戶，借款三百萬元是入甲○○
　　新戶頭，因為甲○○存摺、印章都交給我保管，所以錢我拿來使用，．．．借成
　　後利息、本金都是我在繳付」，「我有跟甲○○講說，這筆錢我會負責把他還清
　　．．．。」等語。對於證人張相德之上開證詞，上訴人甲○○雖陳稱對借款過程
　　沒意見，但辯稱僅同意擔任保證人，不曉得會變成借款人云云；惟對此部分證人
　　張相德另證稱：「當初我是跟甲○○說是要當借款人，我跟他說保證人會找黃雅
　　稜，我有跟他說這筆錢我會還。銀行也有找甲○○對保」等語（以上證詞均見原
　　審法院九十三年三月十六日準備程序筆錄）。查上訴人甲○○自認借款本票及授
　　信約定書上之簽名均由其親簽無訛，本院並綜合上開證人之證詞及原審共同被告
　　黃雅稜自認之情節以觀，可知上訴人同意以其自己之名義擔任借款人，代替證人
　　張相德向被上訴人借貸上開款項等情，堪信為真正，則上訴人甲○○既已同意幫
　　忙張相德向被上訴人借貸系爭款項，並在借款本票及授信約定書上簽名，自應負
　　借款人之責任，其空言辯稱其不知本件貸款及僅同志擔任保證人，未同意擔任借
　　款人云云，顯屬推卸之詞，自無足採。從而，被上訴人依消費借貸契約及連帶保
　　證之法律關係請求上訴人甲○○、黃雅稜應連帶給付被上訴人新台幣二百二十四
　　萬元，及自民國九十三年二月二十八日起至清償日止，按年息百分之三計算之利
　　息，為有理由，應予准許。原審因而為上訴人全部敗訴之判決，命上訴人如數給
　　付，依法並無不合。上訴意旨仍執陳詞，指摘原判決不當，聲明求予廢棄改判，
　　為無理由，應于駁回。
五、據上論結：本件上訴為無理由，依民事訴訟法第四百四十九條第一項、第七十八
　　條，判決如主文。
中　　　華　　　民　　　國　　九十三　　年　　　九　　　月　　二十九　　日
~B1民事第五庭審判長法　官　陳滿賢
~B2　　　　　　　　法　官　古金男
~B3　　　　　　　　法　官　朱　樑
右為正本係照原本作成。
如對本判決上訴，須於收受判決送達後二十日內向本院提出上訴書狀，其未表明上訴
理由者，應於提出上訴後二十日內向本院提出上訴理由書(須按他造人數附具繕本)。
上訴時應提出委任律師為訴訟代理人之委任狀。具有民事訴訟法第四百六十六條之一
第一項但書或第二項之情形為訴訟代理人者，另應附具律師及格證書及釋明委任人與
受任人有該條項所定關係之釋明文書影本。
~B　　　　　　　　書記官　陳秀真
中　　　華　　　民　　　國　　九十三　　年　　　十　　　月　　　一　　　日
                                                                        Ｙ
